【裁判字號】    99,交聲,909
【裁判日期】    990311
【裁判案由】    聲明異議
【裁判全文】
臺灣臺中地方法院交通事件裁定        99年度交聲字第909 號
原處分機關  交通部公路總局臺中區監理所豐原監理站
異  議  人
即受處分人  甲○○
上列異議人因違反道路交通管理處罰條例案件，對於交通部公路
總局臺中區監理所豐原監理站民國99年2 月22日所為之裁決處分
（原處分案號：豐監稽違字第裁63-HD0000000號），聲明異議，
本院裁定如下：
    主  文
原處分關於吊扣汽車駕駛執照拾貳個月部分撤銷。
前項撤銷部分，吊扣甲○○普通小型車駕駛執照拾貳個月。
    理  由
一、原處分意旨略以：異議人即受處分人甲○○駕駛車號OG-787
    3 號自用小客車，於民國99年2 月12日23時23分許，在臺中
    縣豐原市○○○路與田心路口處，因「酒後駕車，經漱口吹
    測為0.32mg/l，超過0.25mg/l（不合格）」違規，經臺中縣
    警察局交通警察隊員警依違反道路交通管理處罰條例第35條
    第1 項第1 款規定舉發。受處分人不服，交通部公路總局臺
    中區監理所豐原監理站遂於99年2 月22日，以豐監稽違字第
    裁63-HD0000000號裁決書裁處罰鍰新臺幣（下同）19,500元
    ，吊扣汽車駕駛執照12個月，施以道安講習。受處分人僅就
    吊扣汽車駕駛執照處分不服具狀聲明異議云云。
二、聲明異議意旨略以：道路交通管理處罰條例第68條業經修除
    吊扣各級駕照，本人因駕駛自小客車違規，卻被吊扣職業大
    貨車駕照為裁罰不當，且有違行政程序法第7 條，請求撤銷
    原處分關於吊扣職業大貨車駕照（異議狀誤載為自用車）1
    年部分等語。
三、按汽車駕駛人飲用酒類或其他類似物後，其吐氣所含酒精濃
    度超過每公升零點二五毫克，不得駕車；駕駛汽車經測試檢
    定酒精濃度超過標準，處汽車駕駛人罰鍰新臺幣一萬五千元
    以上六萬元以下，並當場移置保管該汽車及吊扣駕駛執照一
    年，道路交通安全規則第114 條第2 款、道路交通管理處罰
    條例第35條第1 項第1 款分別定有明文。次按94年12月14日
    修正前道路交通管理處罰條例第68條規定：「汽車駕駛人，
    因違反本條例及道路交通安全規則之規定，受吊扣或吊銷駕
    駛執照處分時，吊扣或吊銷其持有各級車類之駕駛執照」，
    其立法意旨，在於違規行為對道路交通秩序之維持及道路交
    通安全已生較大之影響，故規定吊扣或吊銷其持有各級車類
    之駕駛執照，以限制其繼續駕車行駛道路之權利，其係屬駕
    駛行為之限制，並不因所持駕駛執照種類不同而有所差異。
    然該條文已修正為：「汽車駕駛人，因違反本條例及道路交
    通安全規則之規定，受吊銷駕駛執照處分時，吊銷其持有各
    級車類之駕駛執照」，並於95年3 月1 日施行，乃因舊法將
    違法或違規駕駛人所持有各級車類之駕駛執照一併吊扣或吊
    銷失之苛酷，影響人民工作及生活甚鉅，故為上開修正。是
    依前開修正後道路交通管理處罰條例第68條規定，受吊扣駕
    駛執照處分時，不再吊扣其持有各級車類之駕駛執照，僅於
    受吊銷駕駛執照處分時，始吊銷其持有各級車類之駕駛執照
    ，而限縮原條文之適用範圍，即受吊扣駕駛執照處分即不在
    本條規定適用之列甚明。
四、經查：
  (一)受處分人駕駛車號OG-7873 號自用小客車，於99年2 月12日
    23時23分許，在臺中縣豐原市○○○路與田心路口處，因「
    酒後駕車，經漱口吹測為0.32mg/l，超過0.25mg/l（不合格
    ）」違規，經臺中縣警察局交通警察隊員警依違反道路交通
    管理處罰條例第35條第1 項第1 款規定舉發，受處分人不服
    ，交通部公路總局臺中區監理所豐原監理站遂於99年2 月22
    日，以豐監稽違字第裁63-HD0000000號裁決書裁處罰鍰19,5
    00元，吊扣汽車駕駛執照12個月，施以道安講習等情，為受
    處分人所不爭執，並有內政部警政署國道公路警察局舉發違
    反道路交通管理事件通知單、裁決書及送達證書附卷可稽。
    是受處分人於上揭時、地，確有裁決書所載之違規事實，堪
    以認定。
  (二)按其他種類行政罰，係指違反行政法上之義務應受「裁罰性
    」之「不利處分」，依行政罰法第2 條第1 款規定，包括限
    制或禁止行為之吊扣駕駛執照處分。是吊扣駕駛執照乃裁罰
    性之不利處分，為達預防將來再犯危險，俾維護道路交通用
    路人之生命及身體法益，原處分機關依行政罰法第26條第1
    項但書規定，裁處吊扣駕駛執照之處分，於法無違，合先敘
    明。惟受處分人所領有者係職業大貨車駕駛執照，並未領有
    自用小客車駕駛執照可供執行吊扣處分，而依修正後道路交
    通管理處罰條例第68條規定，受吊扣駕駛執照處分時，已不
    得再吊扣受處分人所持有各級車類之駕駛執照，已如前述，
    原處分不察，未就吊扣汽車駕駛執照12個月部分明確記載應
    吊扣駕駛執照之種類，復誤認該處分及於受處分人所持有各
    級車類之駕駛執照，而執行吊扣受處分人所持有之職業大貨
    車駕駛執照，即非合法。另按取得大貨車駕駛資格者應換發
    駕駛執照，並准其駕駛較低級車類之車輛，如小型車、輕型
    機器腳踏車等，道路交通安全規則第61條定有明文。是汽車
    駕駛人持有大貨車駕駛執照，即可駕駛前述多種「較低級車
    類」之車輛，換言之，駕駛人雖僅持有1 張大貨車駕駛執照
    ，然該駕駛執照實包含多種較低級種類車輛之駕駛資格，屬
    「多合一」之駕駛執照，致持有職業聯結車駕駛執照者，因
    駕駛普通小型車違規，而須吊扣小型車普通駕駛執照時，產
    生技術層面之困難，惟行政機關本應因應法令之變更，而精
    進其行政執行成效，斷不得因技術層面之困難，為求行政上
    之便利而置相關法令於不顧，甚或逾越比例原則，逕吊扣其
    持有各級車類之駕駛執照，侵害受處分人之工作權，是此技
    術層面之問題，要難據為原處分並無不當之理由，而苛求受
    處分人容忍，應認本件異議為有理由。原處分關於吊扣汽車
    駕駛執照12個月部分應予撤銷，併就此部分諭知如主文第2
    項所示，以資適法。至原處分機關另裁處受處分人罰鍰及道
    安講習部分，聲明異議意旨並未指摘及此，本院無由審酌此
    部分處分，附此敘明。
據上論斷，應依道路交通管理處罰條例第87條，道路交通案件處
理辦法第20條前段，裁定如主文。
中    華    民    國    99    年    3     月    11    日
                  交通法庭      法  官  柯志民
上正本證明與原本無異。
如不服本裁定應於送達後五日內向本院提出抗告狀。
                                書記官  賴亮蓉
中    華    民    國    99    年    3     月    11    日

司法院資訊處製作；財團法人民間司法改革基金會備份。
